【裁判字號】    98,交上易,61
【裁判日期】    980416
【裁判案由】    公共危險
【裁判全文】
臺灣高等法院刑事判決                98年度交上易字第61號
上  訴  人  臺灣士林地方法院檢察署檢察官
被      告  甲○○
選任辯護人  黃景安  律師
上列上訴人因被告公共危險案件，不服臺灣士林地方法院97年度
審交簡上字第39號，中華民國98年1 月20日第一審判決（聲請簡
易判決處刑案號：臺灣士林地方法院檢察署97年度偵字第 10414
號），提起上訴，本院判決如下：
    主  文
上訴駁回。
    理  由
一、本案經本院審理結果，認第一審判決對被告甲○○為無罪之
    諭知，核無不當，應予維持，並引用第一審判決書記載之證
    據及理由（如附件）。
二、檢察官上訴意旨略以：本件依卷附之汽機車駕駛人酒後生理
    平衡檢測紀錄表所示，被告於測試時確有身體前後或左右搖
    擺不定，及記錯數目或無法於30秒內朗誦完畢數字，已具體
    記載被告有不能安全駕駛之具體情形。又此次車禍之發生，
    係被告所駕駛車號6H-459號自用大貨車車頭，自後方追撞乙
    ○○所駕駛之車號7D-7166 號自用小客車後車身乙節，有現
    場圖及照片可資佐證，可見被告對於行駛於其前方車輛動向
    毫無所悉，肇致本件車禍之發生，其駕駛行為顯受酒精之影
    響，已達不能安全駕駛動力交通工具之程度云云。惟查：按
    飲酒後吐氣所含酒精濃度須達若干，將導致不能安全駕駛汽
    車，醫學文獻上有認吐氣所含酒精濃度達每公升0.25毫克者
    ，有輕度協調功能降低之現象；每公升達0.5 毫克者，有反
    應較慢、感覺減低、影響駕駛之現象；每公升達0.75毫克者
    ，有思考改變、個性行為改變之現象；每公升達1.0 毫克者
    ，有步態不穩、噁心想吐、精神混惑不清晰之現象；每公升
    達1.5 毫克者，有說話不清楚、感覺喪失、視力模糊等現象
    ；每公升達2.0 毫克者，有體溫降低、血糖降低、肌肉控制
    差、癲癇發作等現象；每公升達3.5 毫克者，有神智不清、
    反射減低、呼吸抑制等現象，此有行政院國軍退除役官兵輔
    導委員會臺北榮民總醫院北總內字第26868 號函可稽。而
    被告於民國97年7 月18日上午10時37分為警酒測時，其呼氣
    酒精測試值係達每公升0.12 毫克，有酒精濃度測試單1紙附
    卷（參見偵查卷第16頁）可憑，生理上應未出現前揭函示輕
    度協調功能降低之影響，而尚未達不能安全駕駛動力交通工
    具之程度。又公訴人雖以該醫院另函示，主張呼氣酒精濃度
    下降為每小時每公升0.14至0.19毫克，則被告肇事當時酒精
    值為每公升0.33至0.4 毫克云云，然此呼氣酒精濃度仍不超
    過每公升0.5 毫克，致生理呈現反應較慢、感覺減低、影響
    駕駛之現象。況該醫院所另函示酒精濃度每小時下降標準並
    應視受測人是否長期飲酒？及肝臟代謝功能是否正常？顯有
    不同之認定，有上開函件附卷可稽，公訴人遽以推斷被告肇
    事當時酒精值為每公升0.33至0.4 毫克，亦嫌率斷。再者，
    依承辦警員所填載汽機車駕駛人酒後生理平衡檢測紀錄表內
    容，亦僅記載被告在「雙腳併攏，兩手貼緊大腿，將一腳向
    前抬高離地15分鐘，並停止不動30秒」、「閉雙眼，30秒內
    朗誦阿拉伯數字由1001至1030」，有不合格之情形外，其餘
    均合格等情，而參酌個人身體平衡感優劣、朗誦數字是否順
    暢、不口吃，確否與本件被告喝酒有關，並無相關對照資料
    （即檢測無喝酒時之反應）可稽，復未據承辦警員載明上開
    不合格所代表喝酒在生理上協調平衡之影響及其程度，及其
    判定不能安全駕駛之具體理由，自難遽以採認。末按汽車迴
    車前，應暫停並顯示左轉燈光或手勢，看清無來往車輛，並
    注意行人通過，始得迴轉，道路交通安全規則第106條第5款
    定有明文。核此規定，即在於明確界定迴轉車輛與直行車輛
    交會時，路權歸屬直行車輛，而迴轉車必須「看清『無』來
    往車輛」，始得迴轉，藉此避免因路權歸屬不清，致使直行
    車輛在行經得迴轉之地點時，均因恐與迴轉車輛發生碰撞而
    需減速行駛，進而導致車流發生阻塞而生用路障礙。本件依
    被告歷次審訊及證人乙○○於警訊中之陳述，被告當時所駕
    駛自用大貨車係從吉林街往中興路方向行駛，證人乙○○則
    駕駛自小客車由幸福水泥門口沿中興路183 巷口左迴轉吉林
    街欲往東湖方向行駛，在迴轉過程中遭被告所駕駛車輛撞擊
    左側車身。再參以當時天候為雨、地面濕潤，則地面摩擦係
    數降低，惟被告自用大貨車剎車後僅超出車道分隔護欄進入
    路口黃網區約3/4 個車身、及證人所駕駛自小客車左側車身
    部分向內凹陷，並未導致車輛變形或翻車等情節，此有道路
    交通事故現場圖、調查報告表(一)、(二)及現場照片等附卷可稽
    ，尚難認被告當時車速過快，而導致本件車禍。再衡以被告
    當時車速不快，卻在證人乙○○迴車時撞擊其車輛，足認證
    人乙○○迴車時確有「未看清『無』來往車輛，即行迴車」
    之違規，則證人乙○○駕駛車輛依法應禮讓直行車先行，被
    告亦因信賴他人會遵守交通規則而優先行駛，但證人乙○○
    卻違規突入路權歸屬直行車之被告車道，使被告剎車不及肇
    事，自難謂可歸責於被告。是公訴人引此作為判定被告酒後
    不能安全駕駛之依據，亦非可採。綜上，本件上訴，為無理
    由，應予駁回。
三、據上論斷，應依刑事訴訟法第373條、第368條，判決如主文
    。
本案經檢察官田炳麟到庭執行職務。
中    華    民    國    98    年    4     月    16    日
                  刑事第十庭審判長法  官  楊炳禎
                                  法  官  朱光仁
                                  法  官  陳春秋
以上正本證明與原本無異。
不得上訴。
                                  書記官  李家敏
中    華    民    國    98    年    4     月    17    日


司法院資訊處製作；財團法人民間司法改革基金會備份。
